【裁判字號】    98,交易,488
【裁判日期】    981001
【裁判案由】    公共危險等
【裁判全文】
臺灣臺中地方法院刑事判決             98年度交易字第488號
公  訴  人  臺灣臺中地方法院檢察署檢察官
被      告  丙○○
上列被告因公共危險等案件，經檢察官提起公訴（98年度偵字第
10468號），本院判決如下：
    主    文
丙○○服用酒類，不能安全駕駛動力交通工具而駕駛，科罰金新
臺幣伍萬元，如易服勞役，以新臺幣壹仟元折算壹日。
被訴過失傷害部分，公訴不受理。
    犯罪事實
一、丙○○自民國97年9月21日下午4時許，至同日夜間8時許止
    ，在臺中縣沙鹿鎮同學住處飲用酒類後，已達不能安全駕駛
    動力交通工具之程度，仍於同日夜間10時許，騎乘車牌號碼
    N7P-077號機車上路，嗣於同日夜間10時55分許，沿臺中縣
    龍井鄉○○○路由南往北方向行駛，行經遊園北路354號前
    之彎道時，適乙○○亦騎乘車牌號碼6GH-367號機車搭載甲○○（過失傷害部份，未據甲○○告訴）由對向駛入丙○○
    方向之車道，以致兩車互相撞擊，造成乙○○受有左臉腫脹
    及下巴撕裂傷、瘀血、右腳膝蓋疼痛、開放性下顎骨骨折、
    開放性上顎骨、顴骨骨折、右腳膝蓋骨折等傷害（業據乙○○撤回告訴，由本院另諭知不受理，於後詳述）。嗣經警到
    場處理，並於同日夜間23時36分許，在行政院退除役官兵輔
    導委員會臺中榮民總醫院（下稱臺中榮民總醫院）對丙○○
    抽血檢驗，測得其血液中酒精濃度為97mg/dl，換算呼氣中
    酒精濃度值為每公升0.485毫克。
二、案經臺中縣警察局烏日分局報告臺灣臺中地方法院檢察署檢
    察官偵查起訴。
    理    由
一、證據能力之說明：按現行刑事訴訟法為保障被告之反對詰問
    權，排除具有虛偽危險性之傳聞證據，以求實體真實之發見
    ，於該法第159條第1項明定被告以外之人於審判外之言詞或
    書面陳述，除法律有規定者外，不得作為證據。而刑事訴訟
    法第159條之1至第159條之4有傳聞法則之例外規定，且被告
    以外之人於審判外之陳述，雖不符前四條之規定，而經當事
    人於審判程序同意作為證據，法院審酌該言詞陳述或書面陳
    述作成時之情況，認為適當者，亦得為證據；當事人、代理
    人或辯護人於法院調查證據時，知有第159條第1項不得為證
    據之情形，而未於言詞辯論終結前聲明異議者，視為有前項
    之同意，刑事訴訟法第159條之5定有明文。查，本件判決以
    下所引用之證人於審判外之言詞或書面陳述，經公訴人及被
    告於本院準備程序中均未予爭執，且迄至言詞辯論終結前亦
    未曾聲明異議，本院審酌上開證據資料製作時之情況，尚無
    違法不當及證明力明顯過低之瑕疵，亦認為以之作為證據應
    屬適當，且為證明本案犯罪事實所必要，故揆諸上開規定，
    爰依刑事訴訟法第159條之5規定，認上揭證據資料均例外認
    有證據能力，合先敘明。
二、上揭犯罪事實，業據被告丙○○於本院供承不諱，並為認罪
    之表示，核與證人乙○○、甲○○於警詢及偵查中之證述相
    符，復有道路交通事故現場圖、道路交通事故調查報告表（
    一）、（二）、現場照片、道路交通事故當事人酒精測定紀
    錄表、臺中縣警察局舉發違反道路交通管理事件通知單、證
    人乙○○之行政院國退除役官兵輔導委員會臺中榮民總醫院
    診斷證明書在卷可稽。
三、按酒精對人體之作用，因個人體質而有不同，究需飲用多少
    數量之酒類或呼氣及血液中酒精含量達如何之濃度始為不能
    安全駕駛，尚難為一致之規定，此亦刑法未以飲酒數量或呼
    氣及血液中酒精含量濃度，作為酒後不能安全駕駛動力交通
    工具而駕駛之公共危險罪構成要件之故，自應以行為人酒後
    之實際駕駛行為、反應、精神狀態等客觀可察之狀況資為判
    斷。本案被告坦認於駕車前確有酒用酒類之事實，嗣因與證
    人乙○○發生車禍，經送往臺中榮民總醫院對其抽血檢驗，
    測得其血液中酒精濃度為97mg/dl，換算呼氣中酒精濃度值
    為每升0.485毫克，又被告自承其於97年9月21日晚間10時許
    開始騎乘機車上路，嗣警員於同日晚間11時36分始對被告進
    行測試，亦即被告自開始騎車至酒測之時間相距達1.5小時
    。而按體內酒精含量由開始飲酒時的0%，依飲酒量漸漸累積
    增加，在完成飲酒時體內酒精含量達到最高，隨後依代謝率
    逐漸代謝，至於體內酒精含量倒推計算代謝率，依交通部運
    輸研究所於77年8月間針對國人進行實驗研究指出為每小時
    每公升0.0628毫克（引自陳高村著吐氣中酒精含量倒推計算
    過程一文），則依此一國人體內酒精含量之代謝率計算，被
    告於騎車之始，體內所含酒精濃度應已超過每公升0.5792毫
    克（計算式為0.485mg/L＋0.0628mg/L×1.5hr=0.5792mg/L
    ），應可認定。是被告騎車時，其呼氣所含酒精濃度已逾道
    路交通安全規則第114條第2款所定呼氣所含酒精濃度超過每
    公升0.25毫克而不得駕車之程度2倍以上，已具相當之危險
    性。再參酌德國、美國之認定標準，對於呼氣酒精濃度已達
    每公升0.55毫克時，就人之生理方面，已產生視覺反應遲鈍
    、影像不能集中，同時不能看清前方路況及車旁照後鏡等狀
    況，其肇事率為一般正常人之10倍，認已達「不能安全駕駛
    」之標準，此亦有法務部於88年5月10日邀集交通部、行政
    院衛生署、內政部警政署、中央警察大學等單位相關人員召
    開之研商訂定刑法第一百八十五條之三服用毒品、麻醉藥品
    、酒類或其他相類之物，不能安全駕駛交通工具之認定標準
    會議結論可參。再者，本案被告飲酒後騎乘上開機車，與證
    人乙○○騎乘之上開機車發生碰撞而肇事等情，足認被告因
    酒後受酒精影響致其注意及反應等能力均降低，已達不能安
    全駕駛動力交通工具之工具之狀態之事實，已堪認定。是本
    案事證明確，被告犯行堪以認定，應予依法論科。
四、核被告丙○○所為，係犯刑法第185條之3之服用酒類不能安
    全駕駛動力交通工具而駕駛罪。爰審酌被告對於酒精成分對
    人之意識能力具有不良影響，酒後駕車對一般往來之公眾及
    駕駛人自身皆具有高度危險性，當有所悉，既漠視自己安危
    ，尤枉顧公眾安全，自應予相當之非難，然考量被告尚無任
    何前科紀錄，素行良好，有臺灣高等法院被告前案紀錄表在
    卷足參，於本院坦承犯行，並與被害人達成和解，賠償損害
    ，態度良好等一切情狀，處以如主文所示之刑，並諭知易服
    勞役之折算標準。
五、公訴不受理部分：
(一)、公訴意旨略以：被告丙○○於上揭時、地，服用酒類後，已
    達不能安全駕駛動力交通工具之程度，仍騎乘車牌號碼N7P-
    077號機車上路，沿臺中縣龍井鄉○○○路由南往北方向行
    駛，行經遊園北路354號前之彎道時，未注意行經設有彎道
    標誌之路段，應減速慢行，仍以時速50至60公里超速行駛，
    適告訴人乙○○無駕駛執照，騎乘車牌號碼6GH-367號機車
    由對向駛入被告方向之車道，以致兩車互相撞擊，造成告訴
    人乙○○受有左臉腫脹及下巴撕裂傷、瘀血、右腳膝蓋疼痛
    、開放性下顎骨骨折、開放性上顎骨、顴骨骨折、右腳膝蓋
    骨折等傷害，業經告訴人乙○○提出告訴，因認被告此部分
    行為，另涉有刑法第284條第1項前段之過失傷害罪嫌等語。
(二)、按告訴乃論之罪，告訴人於第一審辯論終結前得撤回其告訴
    ，又告訴經撤回者，應諭知不受理之判決，並得不經言詞辯
    論為之，刑事訴訟法第238條第1項、第303條第3款、第307
    條分別定有明文。
(三)、本案被告丙○○所犯過失傷害罪，依刑法第287條前段之規
    定，須告訴乃論。茲據告訴人乙○○於98年8月28日，向本
    院具狀表示撤回告訴，有聲請撤回告訴狀在卷可稽。揆諸首
    開說明，爰就被告所犯過失傷害部分，不經言詞辯論，逕為
    諭知不受理之判決。
據上論斷，應依刑事訴訟法第299條第1項前段、第303條第3款、
第307條，刑法第185條之3、第42條第3項，刑法施行法第1條之1
第1項，判決如主文。
本案經檢察官陳仕蘭到庭執行職務。
中    華    民    國    98    年    10    月     1    日
                  刑事第三庭  審判長法  官  周瑞芬
                                    法  官  楊曉惠
                                    法  官  李慧瑜
以上正本證明與原本無異。
如不服本判決應於收受判決後10日內向本院提出上訴書狀，並應
敘述具體理由；其未敘述上訴理由者，應於上訴期間屆滿後20日
內向本院補提理由書（均須按他造當事人之人數附繕本）「切勿
逕送上級法院」。
                                    書記官  陳青瑜
中    華    民    國    98    年    10    月     1    日
附錄論罪科刑法條
中華民國刑法第185條之3
服用毒品、麻醉藥品、酒類或其他相類之物，不能安全駕駛動力
交通工具而駕駛者，處1年以下有期徒刑、拘役或科或併科15萬
元以下罰金。


司法院資訊處製作；財團法人民間司法改革基金會備份。
